【裁判字號】    97,易,4776
【裁判日期】    980313
【裁判案由】    重利
【裁判全文】
臺灣臺中地方法院刑事判決              97年度易字第4776號
公  訴  人  臺灣臺中地方法院檢察署檢察官
被      告  甲○○
                    現另案於臺灣臺南看守所羈押中
上列被告因重利案件，經檢察官提起公訴（97年度偵字第25704號）
，本院判決如下：
    主    文
甲○○共同犯重利罪，處拘役參拾日，如易科罰金，以新臺幣壹
仟元折算壹日，扣案之行動電話壹支（含門號0000000000號SIM
卡壹張）沒收。
    犯罪事實
一、甲○○為乙○○之友人，乙○○因急需資金週轉，於民國97
    年5月3日，透過甲○○之介紹認識真實姓名年籍不詳綽號「
    TIN」之成年男子，而向綽號「TIN」之成年男子，借款新臺
    幣（下同）10,000元，預扣1500元利息、實際取得8500元，
    同時簽立票面金額20,000元之本票1紙予綽號「TIN」之成年
    男子收執，並約定每10天為1期，每期需支付1,500元之利息
    ，直至償還本金為止，而取得與原本顯不相當之重利（相當
    於年息547%）。嗣綽號「TIN」之成年男子委由具有共同重
    利犯意聯絡之甲○○，向乙○○催討積欠之本金及利息20,
    000元，並言明如取得超出20,000元之本利部分即作為甲○○催討債務之對價。甲○○乃於97年10月15日上午5時50分
    許至同日晚上11時36分許間，以其所有門號0000000000號之
    行動電話，傳送7通簡訊予乙○○所持用之門號0000000000
    號，同時以電話向乙○○催討本金連同利息計30,000元，並
    由丙○○(另行審結)提供其友人陳施雄所有帳號0000000000
    0000號之帳戶，由甲○○以簡訊方式，要求乙○○匯款30,0
    00元至前開帳戶，嗣乙○○因未能匯款，乃與甲○○約定於
    97年10月16日晚上10時20分許，在臺中市○區○○路269號
    前還款。甲○○乃通知丙○○，先向綽號「TIN」之成年男
    子取得乙○○前揭簽發面額20,000元之本票1紙，再由丙○○騎乘機車搭載甲○○前往約定地點，向乙○○收取30,000
    元，並言明取得款項後，由甲○○、丙○○各取得5,000元
    之報酬，乙○○遂於同日下午6、7時許至警局報案，而於同
    日晚上10時20分許，為警在前開地點當場查獲甲○○、丙○○，並在丙○○身上扣得乙○○上開所簽發面額20,000元之
    本票1紙，及在甲○○身上扣得上開供聯絡乙○○催討借款
    本金及利息債務之行動電話1支（含門號0000000000號SIM1
    張），而查獲上情。
二、案經臺中市警察局第三分局報請臺灣臺中地方法院檢察署檢
    察官偵查起訴。
    理    由
一、按被告以外之人於審判外之陳述，雖不符前四條之規定，而
    經當事人於審判程序同意作為證據，法院審酌該言詞陳述或
    書面陳述作成時之情況，認為適當者，亦得為證據。當事人
    、代理人或辯護人於法院調查證據時，知有第一百五十九條
    第一項不得為證據之情形，而未於言詞辯論終結前聲明異議
    者，視為有前項之同意，刑事訴訟法第159條之5定有明文。
    經查，被害人乙○○於警詢及檢察官偵訊時之證述，對被告
    甲○○而言，其性質雖均屬傳聞證據，然其並未於言詞辯論
    終結前對該等筆錄內容異議，依前揭規定，擬制同意作為證
    據，且其陳述亦無不法取供之情形，本院認以之作為證據，
    應屬適當，依刑事訴訟法第159條之5規定，具有證據能力，
    合先敘明。
二、上揭犯罪事實，業據被告甲○○坦承不諱，並為認罪之意思
    表示，核與證人即被害人乙○○於警詢及檢察官偵訊時指證
    之情節大致相符，復有本票1紙、現場照片2張、翻拍自甲○○所有門號0000000000號行動電話通訊錄、簡訊及通話畫面
    10張在卷可稽，以及甲○○用以聯絡乙○○催討借款本金及
    利息債務之行動電話1支（含門號0000000000號SIM1張）扣
    案可佐，堪認被告之自白與事實相符，本案事證已臻明確，
    被告上開重利之犯行自堪認定。
三、核被告所為係犯刑法第344條之重利罪。被告與綽號「TIN」
    之成年男子間，具有犯意聯絡與行為分擔，為共同正犯。爰
    審酌被告與綽號「TIN」之成年男子共同利用他人經濟困頓
    之際，貸放金錢收取重利，所生危害自非輕微，再參以被告
    犯罪動機、目的、手段，及犯罪後終能於本院審理時坦承犯
    行之態度等一切情狀，量處如主文所示之刑，並諭知易科罰
    金之折算標準，以示懲儆。另扣案之上開被告所有供聯絡乙○○催討借款本金及利息債務之行動電話1支（含門號00000
    00000號SIM1張），係被告所有供本件犯罪所用之物，應依
    刑法第38條第1項第2款之規定宣告沒收。至扣案之被害人乙○○交付之前開本票1紙，因係借款人交予綽號「TIN」之成
    年男子供作擔保為質之用，該本票在綽號「TIN」之成年男
    子未實行質權之前，其所有權應仍屬發票人，一旦發票人清
    償本息，被告及綽號「TIN」之成年男子仍須將該紙本票返
    還於借款人，應尚非屬被告或綽號「TIN」之成年男子所有
    之物，自均不在得沒收之列（最高法院21年上字第589號、
    40年臺非字第5號判例、92年度臺上字第2923號判決要旨可
    資參照），且上開本票既係供作擔保、憑證以利日後求償之
    用，如遽予宣告沒收，綽號「TIN」之成年男子依法可向被
    害人乙○○求償借貸之本金及合法利息部分，將無其他單據
    或還款資料作為憑據，自非所宜（臺灣高等法院暨所屬法院
    87年度法律座談會刑事類法律問題第19號研討結果類此結論
    可資參照），且上開本票既非違禁物，爰不另為沒收之諭知
    ，附此敘明。
據上論斷，應依刑事訴訟法第299條第1項前段，刑法第28條、第
344條、第41條第1項前段、第38條第1項第2款，刑法施行法第1
條之1，判決如主文。
中    華    民    國    98    年  3    月    13      日
                  刑事第三庭    法  官     楊曉惠
上正本證明與原本無異。
如不服本判決，應於收受送達後10日內向本院提出上訴書狀（應
敘述具體理由並附繕本）。
上訴書狀如未敘述理由，應於上訴期間屆滿後20日內補提理由書
於本院。
                            書記官  謝明倫
中    華    民    國    98    年    3    月    13    日
附錄犯罪法條：
刑法第344條
乘他人急迫、輕率或無經驗貸以金錢或其他物品，而取得與原本
顯不相當之重利者，處一年以下有期徒刑、拘役或科或併科一千
元以下罰金。


司法院資訊處製作；財團法人民間司法改革基金會備份。
